臺灣高雄地方法院民事裁定
111年度消債清字第67號
聲  請  人  王馨翎
0000000000000000

0000000000000000

代  理  人  蔡玉燕律師
上列當事人因消費者債務清理事件聲請清算，本院裁定如下：
    主  文
聲請人王馨翎自中華民國一一一年十月十二日下午四時起開始清
算程序。
命司法事務官進行本件清算程序。
    理  由
一、聲請意旨略以：伊有不能清償債務情事，前向本院聲請調解
    債務清償方案，惟調解不成立。伊又未經法院裁定開始更生
    程序或許可和解或宣告破產，爰聲請清算等語。
二、按債務人不能清償債務或有不能清償之虞者，得依本條例所
    定更生或清算程序，清理其債務；債務人於法院裁定開始更
    生程序或許可和解或宣告破產前，得向法院聲請清算；法院
    開始清算程序之裁定，應載明其年、月、日、時，並即時發
    生效力；法院開始更生或清算程序後，得命司法事務官進行
    更生或清算程序，必要時得選任律師、會計師或其他適當之
    自然人或法人1人為監督人或管理人，消費者債務清理條例
    （下稱消債條例）第3條、第80條前段、第83條第1項、第16
    條第1項分別定有明文。
三、經查：
  ㈠聲請人前於民國111年2月15日向本院聲請調解債務清償方案
    ，經本院111年度司消債調字第78號(該案卷下稱調卷)受理
    ，於111年3月7日調解不成立，聲請人於同日以言詞聲請清
    算等情，業經本院依職權調閱上開調解卷宗核閱無誤。
　㈡關於聲請人之清償能力部分
　1.聲請人於108年度至110年度均無申報所得，勞保投保於新高
    市地政業務從業人員職業工會，投保薪資新臺幣（下同）24
    ,000元，名下無財產，有國泰人壽保單2張，保單號碼00000
    00000、0000000000號，解約金(已扣除保單借款及保單墊繳
    本息)各為1,058元、189,065元，共計190,123元。
  2.聲請人於109年11月20日至109年12月26日期間在高雄縣市同
    鄉會擔任志工，領有志工誤餐費9,675元。自109年2至10月
    、12月起迄今均無工作收入。目前在家照顧生病之外祖母王
    林金吉，外祖母每月領有中低老人生活津貼7,759元，聲請
    人以其中3,000元作為看護費收入。
　3.聲請人稱長期受疾病所苦，工作能力有限。據長庚醫療財團
    法人高雄長庚紀念醫院(下稱長庚醫院)陳報聲請人於103年4
    月11日接受腹腔鏡膽囊切除手術，嗣於109年3月7日檢查發
    現手術傷口有蟹足腫併感染現象，經藥物治療後已獲得控制
    ，於109年3月14日回診時傷口已幾乎完全恢復；其餘疾病於
    111年7月4日回診，其病情穩定，惟因慢性頭痛及暈眩，可
    能影響其日常生活品質。
　4.前於109、110年領有行政院防疫紓困補助各30,000元、三倍
    券3,000元、振興五倍券5,000元，未領取其他補助或給付。
　5.上情，有108年至109年綜合所得稅各類所得資料清單及財產
    歸屬資料清單（調卷第15至17頁)、稅務電子閘門財產所得
    調件明細表【本院111年度消債清字第67號（下稱本案卷)第
    66頁】、財產及收入狀況說明書（調卷第4至5頁）、債權人
    清冊（調卷第3頁）、戶籍謄本（調卷第8頁）、勞工保險被
    保險人投保資料表（調卷第25頁正反面）、個人商業保險查
    詢結果表（本案卷第49頁）、財團法人金融聯合徵信中心前
    置協商專用債權人清冊（調卷第18至20頁）、信用報告（調
    卷第21至23頁）、社會補助查詢表（本案卷第25至27，19至
    22，29至31頁）、租屋補助查詢表（本案卷第24，18，28頁
    ）、勞動部勞動力發展署高屏澎東分署函（本案卷第32頁）
    、勞動部勞工保險局函（本案卷第34頁正反面）、健保投保
    單位紀錄表(本案卷第53頁)、收入切結書(調卷第24頁)、長
    庚醫院函及診斷證明書(本案卷第37、133頁、調卷第28至31
    頁)、聲請人陳報狀(本案卷第38至40、105至106、129至130
    頁)、3人存簿暨交易明細表(本案卷第50至51、108至109頁
    反面，調卷第33至34頁反面，本案卷第44至47頁反面)、高
    雄市高雄縣同鄉會(本案卷第33頁)、國泰人壽保險股份有限
    公司函(本案卷第54至55頁)、外祖母之身心障礙證明(輕度)
    (調卷第32頁)、國軍退除役官兵輔導委員會高雄市榮民服務
    處函(本案卷第127至128頁)等附卷可參。
　6.依上開工作、收入等情況，認以聲請人於109年2月至111年1
    月間之平均每月收入(含照顧外祖母、薪資、補助)6,236元
    【計算式：(3,000×24＋9,675＋30,000×2＋3,000＋5,000)÷24＝6
    ,236，本裁定元以下均採四捨五入計算】，核算其現在償債
    能力之基礎，堪屬妥適。
　㈢關於聲請人必要生活費用部分，聲請人主張聲請前2年每月支
    出6,000元(無房屋租金，調卷第5頁)，後補充111年2月起每
    月支出3,000元(無房屋租金，本案卷第106頁)乙情。按債務
    人必要生活費用，以最近1年衛生福利部或直轄市府所公告
    當地區每人每月最低生活費1.2倍定之，消債條例第64條之2
    第1項定有明文。本院參酌衛福部社會司所公告111年度高雄
    市最低生活費為14,419元，1.2倍即17,303元。又聲請人稱
    與母親、外祖母共同居住於由詹麒嘉無償提供為其所有之房
    屋內(本案卷第107頁)，可認聲請人無租金支出，故計算聲
    請人個人每月必要生活費時，即應自前開已包括聲請人居住
    費用在內之每月最低生活費用中，扣除相當於房租支出所佔
    比例（大約為24.36％）【計算式：17,303－（17,302×24.36%
    ）＝13,088】，聲請人所陳每月必要支出約為3,000元，尚可
    採計。　
　㈣綜上所述，聲請人每月收入6,236元，扣除必要生活費3,000
    元後，尚餘3,236元。而聲請人目前負債總額為5,339,045元
    （見債權人清冊，調卷第3頁正反面，另國泰人壽保險股份
    有限公司為有擔保債務，不計入無擔保債務總額)，扣除聲
    請人保單解約金190,123元後，以上開餘額按月攤還結果，
    至少約須133年【計算式：(5,339,045－190,123)÷3,236÷12＝
    133】始能清償完畢，堪認聲請人確有不能清償債務之情事
    。從而，聲請人向本院聲請清算，應予准許，並命司法事務
    官進行本件清算程序。
四、依消債條例第11條第1 項、第83條第1 項、第16條第1 項，
　　裁定如主文。
中　　華　　民　　國　　111 　年　　10　　月　　12　　日
              　　民事庭　　　法　官　陳美芳
以上正本係照原本作成。
本裁定不得抗告。
中　　華　　民　　國　　111 　年　　10 　 月　  12 　 日
  　                        　書記官　胡美儀